最高法院刑事判決　　　　　　　　　　　　　　　八十七年度台上字第三四三二號
　　上　訴　人　甲○○
右上訴人因貪污案件，不服台灣高等法院中華民國八十七年四月七日第二審更審判決
（八十六年度上更(一)字第九二六號，起訴案號：台灣桃園地方法院檢察署八十三年度
偵字第一二六五七號），提起上訴，本院判決如左：
    主  文
原判決撤銷，發回台灣高等法院。
    理  由
本件原判決認定上訴人甲○○為雷機實業股份有限公司（下稱雷機公司）拖吊車司機
；該公司受桃園縣環境保護局（下稱環保局）委託，辦理桃園縣之廢棄汽機車拖吊處
理工作。上訴人係受公務機關委託承辦公務之人，竟意圖為自己不法之所有，並基於
概括之犯意，利用其為環保局所委託之廢棄車輛拖吊之便，先於民國八十一年十一月
間，在桃園縣新屋鄉九斗村三鄰十之一號雷機公司之廢棄車保管場內，竊取何文釧所
有，被拖吊置放於該保養廠內之汽車上所懸掛之ＫＪ－八六一二號車牌二面，嗣於八
十二年初，在同縣中壢市○○路五三巷二十七號前執行拖吊李麗玉所有引擎號碼Ｚ0
00000000號之自用小客車時，將該職務上持有，非公用而屬私有之該小客車
侵占入己，並將上開竊得之車牌懸掛於此車後，供己出入使用。又於八十三年二月間
，在同市○○○路拖吊車牌000－0000號黃東祥所有之自用小貨車時，基於同
一概括犯意，將其職務上所持有非公用而屬私有之該小貨車侵占入己，拖往同縣新屋
鄉九斗村二鄰三十四號友人張花盛所經營之汽車修理廠寄放（張花盛不知係贓物，經
檢察官為不起訴處分），供日後使用。上訴人又基於同上之竊盜概括犯意，於八十三
年七月間，在上開雷機公司廢棄車保管場內，趁管理主任巫清詔不注意之際，行竊林
明生所有引擎號碼ＹＬＮ－三一一ＬＢ○○五九五號之廢棄自用小客車一輛，得手後
復駛往張花盛該汽車修理廠寄放。上開三部汽車價值各約新台幣（下同）一千元等情
。因而撤銷第一審判決，改判論處上訴人連續受公務機關委託承辦公務之人，侵占職
務上持有非公用私有財物，及連續竊盜等罪刑，固非無見。
惟查：(一)原判決理由認定上訴人屬受公務機關委託，從事公務之人員。係依據行政院
於八十四年一月二十八日以台八十四環○三六九五號函所核定，交通部及行政院環境
保護署共同研提之「加速淘汰老舊車輛及回收處理方案」，明定疑似廢棄機動車輛（
無牌），由環保機關會同有關單位及人員認定，並張貼公告（台北市、高雄市三天，
台灣省一週）車主逾期未處理者，由環保機關拖吊至指定場所。疑似廢機動車輛（有
牌），由警政機關認定，並張貼公告（台北市、高雄市五天，台灣省一週），車主逾
期未處理者，由警政機關拖吊或以書面通知環保機關拖吊至指定場所。有關拖吊工作
之執行方式，依據該方案，係以輔導拖吊作業民營化為推動方向，並由各地方政府自
行決定。及依據八十六年一月二十二日修正公布道路交通管理處罰條例增訂第八十二
條之一，由內政部、法務部及該署等會銜訂定發布「佔用道路廢棄車輛認定標準查報
處理及收取費用辦法」第車七條規定：廢棄車輛移置作業得委託民間單位執行。為委
託民間業者拖吊廢車之法令依據（有行政院環境保護署環署廢字第一二九號函附於
原審上更(一)卷七十至七二頁）。而桃園縣環境保護局自八十年七月一日起，即委託雷
機公司拖吊廢棄車輛，並於八十三年七月一日續約等情，亦有該局桃環四字第八六○
○○三四一○四號函及桃園縣廢棄汽、機車委託民間公司拖吊處理合約書足稽（附於
上更(一)卷二九至三五頁），上訴人為雷機公司拖吊車司機，自屬受公務機關委託承辦
公務之人員等情。惟原判決事實認定上訴人行竊及侵占其職務上持有之上開車牌、車
輛之時間，係於八十一年十一月至八十三年七月間，然當時行政院於八十四年一月二
十八日所核定之「加速淘汰老舊車輛及回收處理方案」，尚未實施；八十六年一月二
十二日修正公布道路交通管理處罰條例增訂之第八十二條之一，亦尚未修正。則桃園
縣環境保護局於八十年七月一日起，委託雷機公司拖吊廢棄車輛，及八十三年七月一
日續約，似非依據當尚未實施之「加速淘汰老舊車輀輛及回收處理方案」，及道路交
通管理處罰條例第八十二條之一，則桃園縣環境保護局委託雷機公司拖吊廢棄車輛，
究係依據何法令規章﹖此攸關上訴人應否受貪污治罪條例第二條後段規定之規範，本
院前次發回意旨已詳加指明，原判決仍未查明，事實既欠明確，自不足為適用法律判
斷之依據。(二)依桃園縣環境保護局桃環四字第八六○○○三四一○四號函說明欄第五
項載明「經本局或各鄉鎮市公所，以查報單或公文通知該公司拖吊，如未經查報之廢
車，雷機公司不得拖吊」等語（見原審上更(一)卷二九頁背面）。而上開四部車輛，桃
園縣環境保護局未曾查報通知拖吊等情，亦有該局桃環四字第八四○○○○五○八一
號函足稽（附於一審卷八十一頁）。則該四輛車均未經查報通知拖吊，依規定雷機公
司均不得拖吊。而原判決認定上訴人取走何文釧所有ＫＪ－八六一二號車牌兩面，及
吊走林明生所有引擎號碼ＹＬＮ－三一一ＬＢ○○五九五號之自用小客車一輛，屬竊
盜行為；另認上訴人吊走李麗玉所有引擎號碼Ｚ000000000號自用小客車，
及黃東祥所有牌照000－0000號自用小貨車，並據為己有，屬侵占職務上持有
非公用私有財物；則同屬未經通報不得拖吊之車輛，為何有兩相歧異認定，所憑為何
﹖而引擎Ｇ00000000號及牌照00000000號兩既係未經查報不得拖吊
之車，上訴人究係基何原因而予拖吊﹖如其擅自乘人不知而予拖吊移為己用，所為能
否謂為侵占而非竊盜﹖原判決理由未詳加說明釐清，亦有未合。上訴意旨指摘原判決
為不當，非無理由，應認有撤銷發回更審之原因。
據上論結，應依刑事訴訟法第三百九十七條、第四百零一條，判決如主文。
中      華      民      國    八十七    年      十      月     十四     日
                              最高法院刑事第十庭
                                  審判長法官  吳  雄  銘
                                        法官  池  啟  明
                                        法官  王  憲  義
                                        法官  楊  文  翰
                                        法官  李  伯  道
      右正本證明與原本無異
                                              書  記  官
中      華      民      國    八十七    年      十      月    二十一    日
